【裁判字號】    99,交聲,116
【裁判日期】    990908
【裁判案由】    違反道路交通管理處罰條例聲明異議
【裁判全文】
臺灣新竹地方法院交通事件裁定         99年度交聲字第116號
原處分機關  交通部公路總局新竹區監理所新竹市監理站
代  表  人  甲○○
異  議  人
即受處分人  乙○○
上列異議人即受處分人因違反道路交通管理處罰條例案件，對於
交通部公路總局新竹區監理所新竹市監理站民國99年2 月23日所
為之裁決處分（案號：竹監新四字第裁51-E00000000號）聲明異
議，本院裁定如下：
    主  文
原處分撤銷。
乙○○汽車駕駛人，駕駛汽車經測試檢定酒精濃度超過規定標準
，處罰鍰新臺幣肆仟伍佰元，並吊扣小型車普通駕駛執照拾貳個
月及接受道路交通安全講習。
    理  由
一、原處分意旨略以：異議人即受處分人乙○○（下稱異議人）
    於民國98年1 月10日21時42分許，酒後駕駛車牌號碼R5-566
    5 號自小客車，行經新竹市○○路○ 段713 號前道路處，經
    新竹市警察局第三分局員警攔查酒測，舉發其「酒後駕車，
    經酒精測試器呼氣值為0.55MG/L」之違規事實。嗣由原處分
    機關依道路交通管理處罰條例第35條第1 項第1 款規定，裁
    處異議人罰鍰新臺幣（下同）34,500元，吊扣駕駛執照12個
    月，施以道安講習等語。
二、異議意旨略以：異議人於前揭時地有酒駕交通違規固屬實，
    然業遭緩起訴處分，並已向公益團體繳納3 萬元之處分金，
    現又接獲裁罰34,500元之罰單，可否不要一事兩罰，且就已
    繳納之3 萬元處分金准予抵減罰款，爰依法聲明異議等語。
三、按汽車駕駛人，駕駛汽車經測試檢定，酒精濃度超過規定標
    準者，處15,000元以上60,000元以下罰鍰，並當場移置保管
    其車輛及吊扣其駕駛執照1 年，道路交通管理處罰條例第35
    條第1 項第1 款固定有明文。惟按一行為同時觸犯刑事法律
    及違反行政法上義務規定者，依刑事法律處罰之。但其行為
    應處以其他種類行政罰或得沒入之物而未經法院宣告沒收者
    ，亦得裁處之。前項行為如經不起訴處分或為無罪、免訴、
    不受理、不付審理之裁判確定者，得依違反行政法上之義務
    規定裁處之，行政罰法第26條定有明文。觀諸該法條之立法
    理由：「一行為同時觸犯刑事法律及違反行政法上義務規定
    時，由於刑罰與行政罰同屬對不法行為之制裁，而刑罰之懲
    罰作用較強，故依刑事法律處罰，即足資警惕時，實無為一
    事二罰再處行政罰之必要，且刑事法律處罰，由法院依法定
    程序為之，較符合正當法律程序，應予優先適用。但罰鍰以
    外之沒入或其他種類行政罰，因兼具維護公共秩序之作用，
    為達行政目的，行政機關仍得併與裁處」可知，其立法目的
    ，應指在處罰目的相同且處罰方式相同時，倘依刑事法律處
    罰，即足資警惕時，實無為一事二罰再處以行政罰之必要，
    但罰鍰以外之沒入或其他種類行政罰，因兼具維護公共秩序
    之作用，為達行政目的，行政機關仍得併予裁處。是以，倘
    汽車駕駛人以單一酒後駕駛汽車行為，經測試酒精濃度超過
    規定標準，而同時涉有刑法第185 條之3 公共危險罪嫌時，
    道路交通管理處罰機關除有行政罰法第26條第1 項但書得處
    以其他種類行政罰者之情形，而得裁處其他種類行政罰外，
    關於罰鍰部分，應依行政罰法第26條第1 項前段及道路交通
    管理處罰條例第10條規定移送地方法院檢察署處理。至於刑
    事訴訟法第253 條之1 所指之緩起訴處分，其中檢察官命被
    告為金錢給付部分，並得為民事強制執行名義，受處分人因
    上開緩起訴處分而剝奪其財產權，且前揭金錢給付義務亦具
    有強制性、懲罰性，雖不若易科罰金係以支付金錢作為自由
    刑之替代，惟經由緩起訴處分條件之履行使其免於遭檢察官
    發動起訴程序，仍具有替代刑罰之效果，廣義而言，應屬上
    揭所稱之「實質刑事法律處罰」，應有行政罰法第26條第1
    項「一事不二罰」規定之適用。
四、查本件異議人飲酒後猶駕駛車牌號碼R5-5665 號自小客車上
    路，於98年1 月10日21時42分許，行經新竹市○○路○ 段71
    3 號前道路處，經新竹市警察局第三分局員警攔查酒測，測
    得其呼氣酒精濃度為0.55MG/L，已逾規定標準（0.55毫克）
    ，而對其交通違規部分掣單舉發，並就異議人觸犯公共危險
    罪嫌部分移送臺灣新竹地方法院檢察署處理，嗣經檢察官以
    98年度速偵字第270 號為緩起訴處分確定，異議人並已履行
    向公益團體財團法人常青啟智文教基金會支付3 萬元條件；
    惟原處分機關仍於99年2 月23日裁處異議人34,500元之罰鍰
    ，並吊扣駕駛執照12個月、施以道安講習等情，有舉發通知
    單、原處分機關竹監新四字第裁51-E00000000號違反道路交
    通管理事件裁決書、上開緩起訴處分書、臺灣高等法院檢察
    署98年度上職議字第1689號處分書、臺灣高等法院被告前案
    紀錄表、異議人所提郵政跨行匯款申請書執據等在卷可稽（
    本院卷第7 、8 、11、15、17、18頁）。異議人違反道路交
    通管理處罰條例第35條第1 項之情節雖甚明確，惟依上開說
    明，對於違規者科處行政秩序罰，與刑事制裁所欲達到保護
    交通安全之目的相同，是則處以較重之刑事制裁已足，自無
    重複處罰之必要。對於性質相同之金錢裁罰，既由檢察官處
    以具有實質刑事處罰性質之緩起訴處分，即不得就同一違規
    事實再處以相同類型之行政秩序罰。據此，原處分機關逕以
    異議人酒精濃度超過規定標準，而對其裁處罰鍰34,500元部
    分，即有未恰。惟依道路交通管理處罰條例第35條第8 項規
    定：「前項汽車駕駛人，經裁判確定處以罰金低於本條例第
    92條第3 項所訂最低罰鍰基準規定者，應依本條例裁決繳納
    不足最低罰鍰之部分」此為行政罰法第26條第1 項之特別規
    定。按緩起訴處分固屬廣義之司法處分，為避免經法院裁判
    確定者，仍得裁決繳納，而經緩起訴確定者，反不得裁決繳
    納差額之不公平情事，故所謂經裁判確定者，自應包括緩起
    訴處分確定。準此，本件異議人既依緩起訴處分命令支付3
    萬元公益處分金，而原處分機關就異議人酒後違規駕車，依
    違反道路交通管理處罰條例第35條第1 項之規定，裁處罰鍰
    34,500元，異議人依上開說明及規定，並斟酌不利益變更禁
    止之原則，仍以原裁決處分34,500元罰鍰為審酌之基準，認
    異議人應僅須就罰鍰部分補繳差額部分即4,500 元，始為適
    法。
五、本件異議人雖僅就處罰鍰之部分為異議，惟聲明異議應以交
    通違規行為為標的，非以處罰項目為範圍，既原處分其餘項
    目與其交通違規行為是否存在無從分離，本院自應一併予以
    審理，然吊扣駕駛執照及施以道安講習均屬行政罰法第26條
    第1 項但書所規定之「其他種類行政罰」，並無違反一事不
    二罰之問題，而仍得加以裁罰，是本件異議人飲酒後，酒精
    濃度超過規定標準而駕車，違反道路交通管理處罰條例第35
    條第1 項第1 款規定，應依同條例第35條第1 項前段規定裁
    處吊扣小型車普通駕駛執照12個月，及依同條例第24條第1
    項第2 款施以道安講習，自屬適法。
六、綜上所述，異議人確有於前揭時、地酒醉駕駛之違規行為，
    原處分機關裁處異議人吊扣駕駛執照及施以道安講習部分，
    固非無據，然原處分機關裁處異議人罰鍰34,500元之行政罰
    ，則於法未合，是原處分既有此部分瑕疵，自無可維持，應
    由本院將原處分撤銷，並斟酌不利益變更禁止之原則，爰依
    道路交通管理處罰條例第35條第1 項前段、第1 項第1 款、
    第8 項及第24 條 第1 項第2 款之規定，自為裁定如主文第
    2 項所示。
據上論結，依道路交通管理處罰條例第87條第2 項、第35條第1
項前段、第1 項第1 款、第8 項及第24條第1 項第2 款，道路交
通案件處理辦法第20條前段，裁定如主文。
中    華    民    國    99    年    9     月    8     日
                    交通法庭    法  官  林建鼎
以上正本證明與原本無異。
如不服本裁定，應於送達後5 日內向本院提出抗告狀（須附繕本
）。
中    華    民    國    99    年    9     月    8     日
                                書記官  黃伊婕

司法院資訊處製作；財團法人民間司法改革基金會備份。
